臺灣新北地方法院民事裁定
110年度消債更字第415號
聲  請  人
即  債務人  石志一  
上列當事人聲請消費者債務清理更生事件，本院裁定如下：
    主  文
聲請人甲○○自中華民國一一○年十二月十六日上午十時起開始
更生程序。
命司法事務官進行本件更生程序。
    理  由
一、聲請意旨略以：聲請人因積欠債務，曾向新北市三重區調解
    委員會申請債務清理前置調解，惟調解不成立。然聲請人顯
    有不能清償債務之情事，爰依法聲請裁定開始消費者債務清
    理之更生程序等語。
二、按「債務人不能清償債務或有不能清償之虞者，得依本條例
    所定更生或清算程序，清理其債務。」、「債務人無擔保或
    無優先權之本金及利息債務總額未逾新臺幣一千二百萬元者
    ，於法院裁定開始清算程序或宣告破產前，得向法院聲請更
    生。」、「債務人對於金融機構負債務者，在聲請更生或清
    算前，應向最大債權金融機構請求協商債務清償方案，或向
    其住、居所地之法院或鄉、鎮、市、區調解委員會聲請債務
    清理之調解。」，消費者債務清理條例（下稱消債條例）第
    3條、第42條第1項、第151條第1項分別定有明文。次按「法
    院裁定開始更生或清算程序後，得命司法事務官進行更生或
    清算程序，必要時得選任律師、會計師或其他適當之自然人
    或法人一人為監督人或管理。」、「法院開始更生程序之裁
    定，應載明其年、月、日、時，並即時發生效力。」，消債
    條例第16條第1項、第45條第1項亦有明定。
三、經查，聲請人主張其曾依消債條例第151條規定向新北市三
    重區調解委員會申請債務清理前置調解，惟調解不成立等節
    ，業據其提出調解不成立證明書為證（見本院卷第22頁），
    堪信屬實。又聲請人於聲請本件更生前5年內未從事營業活
    動，且積欠之無擔保或無優先權之債務總額共計新臺幣（下
    同）2,975,409元等情，亦有財產及收入狀況說明書、聲請
    人之債權人清冊、財團法人金融聯合徵信中心查詢當事人綜
    合信用回覆報告在卷可稽（見本院卷第12至18、40至44頁）
    ，並經債權人函覆明確。是聲請人為一般消費者，積欠無擔
    保或無優先權之債務總額未逾12,000,000元，且提起本件更
    生聲請前，已踐行前置協商而不成立之事實，應堪認定。
四、綜合聲請人之全部財產、收支狀況及債務總額等一切情狀，
    以評估其現況是否確實不能維持最基本生活條件，而有不能
    清償債務或不能清償之虞之情事，本院調查及判斷如下：
  ㈠聲請人之財產及收入狀況：
　　觀諸聲請人提出之全國財產稅總歸戶財產查詢清單所示，聲
    請人名下無任何不動產（見本院卷第23頁）。又聲請人主張
    其目前任職於驊珍食品有限公司，擔任送貨司機等情，並提
    出勞工保險被保險人投保資料表及最近5個月之薪資條卡為
    憑（見本院卷第34、156至157頁），堪信為實，故應可以上
    開薪資條卡計算聲請人每月平均薪資34,529元【計算式：（
    33,444＋33,183＋33,000＋36,351＋36,668）÷5＝34,529】，為
    其每月可處分所得數額。
  ㈡聲請人之必要支出狀況：
　　聲請人主張其每月必要支出為飲食費9,000元、交通費800元
    、電信費700元、勞健保費1,341元、水電瓦斯費1,500元、
    雜支1,000元，共計14,341元等節。聲請人雖有部分支出未
    提出單據佐證，然審酌聲請人所列每月必要支出並未超過新
    北市政府所公告之新北市110年度最低生活費用每人每月15,
    600元之1.2倍即18,720元（消債條例第64條之2參照）之標
    準，應可採信。
  ㈢受聲請人扶養之人：
　　聲請人復主張其須扶養2名子女，每月扶養費各8,000元，共
    計16,000元等情，亦提出戶籍謄本、學生證及信用卡繳費證
    明單附卷為憑（見本院卷第37至38、145至146頁）。本院審
    酌聲請人之長女雖已成年但仍就學中，次女尚未成年（年籍
    資料詳卷），均有受聲請人扶養之必要，而聲請人主張支出
    之扶養費，未逾消債條例第64條之2第2項所定受扶養者之必
    要生活費用（即新北市110年度每人每月最低生活費之1.2倍
    ）經與其他扶養義務人（即聲請人配偶）分攤後之數額，亦
    堪採信。
  ㈣而聲請人所負之債務總額，除元大商業銀行股份有限公司所
    提「分96期、零利率、每期清償2,288元（計算式：219,689
    ÷96＝2,288）」、中國信託商業銀行股份有限公司所提「分1
    80期、零利率、每期清償1,430元」、良京實業股份有限公
    司所提「每期清償4,000元」、金陽信資產管理股份有限公
    司所提「分180期、零利率、每期清償1,762元」、億豪管理
    顧問股份有限公司所提「分8期、每期清償3,000元」、亞太
    電信股份有限公司所提「分6期、每1期清償7,044元、第2至
    6期清償6,960元」外，尚積欠第一商業銀行股份有限公司24
    0,742元、華南商業銀行股份有限公司527,309元、台北富邦
    商業銀行股份有限公司96,243元、臺灣中小企業銀行股份有
    限公司599,274元、遠東商業銀行股份有限公司160,552元、
    台灣大哥大股份有限公司44,666元，其等未提出還款方案，
    倘依目前金融機構常見「180期、零利率」之優惠清償方案
    計算，此部分債務每月須清償9,271元【計算式：（240,742
    ＋527,309＋96,243＋599,274＋160,552＋44,666）÷180＝9,271】
    。是聲請人每月應還款金額共計28,795元【計算式：2,288＋
    1,430＋4,000＋1,762＋3,000＋7,044＋9,271＝28,795】。
  ㈤準此，聲請人每月可處分所得34,529元，扣除每月必要生活
    支出14,341元、扶養費16,000元後，餘額僅4,188元，顯不
    足以負擔上開每月應還款金額28,795元，堪認其客觀上處於
    因欠缺清償能力而不足以清償債務之經濟狀態，應符合消債
    條例第3條所規定「債務人不能清償債務」之情形。
五、綜上所述，本件聲請人為一般消費者，未從事營業活動，所
    負無擔保或無優先權之本金及利息債務總額未逾12,000,000
    元，且有無法清償債務之虞，亦未經法院裁定開始清算程序
    或宣告破產，復查無消債條例第6條第3項、第8條或第46條
    各款所定駁回更生聲請之事由存在。從而，聲請人本件更生
    之聲請，洵屬有據，應予准許，並命司法事務官進行本件更
    生程序，爰裁定如主文。
六、另聲請人於更生程序開始後，應提出足以為債權人會議可決
    或經法院認為公允之更生方案以供採擇，俾免更生程序進行
    至依消債條例第61條規定應行清算之程度，附此敘明。
中　　華　　民　　國　　110 　年　　12　　月　　16　　日
                  民事第二庭    法  官  楊雅萍
以上正本證明與原本無異。
本件裁定不得抗告。
本裁定已於110年12月16日上午10時公告。
中　　華　　民　　國　　110 　年　　12　　月　　16　　日
                                書記官  蘇  泠